臺灣臺北地方法院刑事判決　　　　　　　96年度訴字第1287號
公　訴　人　臺灣臺北地方法院檢察署檢察官
被　　　告　丁○○
　　　　　　　　　　樓
指定辯護人　甲○公設辯護人　何宗翰
上列被告因違反毒品危害防制條例案件，經檢察官提起公訴（96
年度偵緝字第1953號），甲○判決如下：
    主  文
丁○○無罪。
    理  由
一、公訴意旨略以：被告丁○○（綽號：眼鏡劉），於民國93年
    間，向丙○○（經判決幫助販賣第二級毒品罪確定，在監執
    行中）分租臺北縣新店市○○路○段123號2樓房屋1間，竟基
    於連續販賣第二級毒品安非他命與不特定之人牟利之概括犯
    意，雖明知甲基安非他命為毒品危害防制條例第二條第二項
    第二款所列之第二級毒品，不得非法販賣，猶委託丙○○，
    由丙○○連續自93年9月29日起至94年6月6日止，在上揭地
    址內，於不詳姓名、年籍及聯絡電話，僅知綽號為「鴨」、
    「中華」、「阿賢」、「中其」等成年友人表示欲購買甲基
    安非他命而詢問其賣方時，丙○○即撥打電話給被告告知上
    情與留下「鴨」等人之聯絡電話，再由被告自己撥打電話與
    「鴨」等人進行甲基安非他命之買賣交易，丙○○並將其介
    紹聯繫「鴨」等人向被告購買甲基安非他命之情形，記入其
    所有之簿冊內，偶爾亦代被告向前開購毒者催討積欠之款項
    ，被告遂以此法販賣第二級毒品甲基安非他命（時間、次數
    ，均詳如附表所示）牟利。嗣於94年6月8日晚間11時10分許
    ，經臺北縣政府警察局新店分局警員持搜索票，於前址查獲
    被告遺留之甲基安非他命1包（驗餘淨重2.377公克）、吸食
    器1 組，及丙○○所有之記載附表所示之丁○○販賣甲基安
    非他命而居中介紹聯繫記錄之簿冊1本、電子秤1台、分裝空
    袋30個等物，因認被告係犯毒品危害防制條例第4條第2項之
    販賣第二級毒品罪等語。
二、按犯罪事實應依證據認定之，無證據不得認定犯罪事實；不
    能證明被告犯罪者，應諭知無罪之判決，刑事訴訟法第154
    條第2 項、第301條第1項分別定有明文。又事實之認定，應
    憑證據，如未能發現相當證據，或證據不足以證明，自不能
    以推測或擬制之方法，為裁判基礎（參見最高法院40年台上
    字第86號判例）；且認定犯罪事實所憑之證據，雖不以直接
    證據為限，間接證據亦包括在內，然而無論直接證據或間接
    證據，其為訴訟上之證明，須於通常一般之人均不致有所懷
    疑，而得確信其為真實之程度者，始得據為有罪之認定，倘
    其證明尚未達到此一程度，而有合理之懷疑存在而無從使事
    實審法院得有罪之確信時，即應由法院為被告無罪之判決（
    最高法院76年台上字第4986號判例參照）。
三、本件公訴人認被告販賣第二級毒品，無非係以證人丙○○於
    其被訴販賣毒品案件（甲○94年度訴字第1306號）中，在警
    詢及偵查初訊時之陳述，及證人乙○○（丙○○之弟）、林
    錫恩及施俊雄（查獲警員）於前開案件中指證之被告綽號、
    扣案物品查獲情形，暨扣案之第二級毒品安非他命、及帳冊
    電子磅秤、分裝袋、分裝匙為主要論據。訊之被告則堅決否
    認販賣第二級毒品，辯稱僅自93年11月至94年3月間向丙○
    ○承租房屋而住居該處，扣案物品非其所有，亦不知丙○○
    販賣及施用毒品情事等語。
四、經查：
  (一)證人丙○○雖於94年6月9日警詢時供稱幫朋友聯絡介紹向被
    告購買第非級毒品安非他命，有時也會代墊款項，故須記帳
    以便日後收錢（見甲○94年度訴字第1306號卷第39至44頁之
    警詢錄音勘驗結果）；並於同日檢察官初訊及甲○羈押訊問
    時先後供稱：「因為他們（指帳冊上記載之鴨、中華、阿賢
    、阿忠、小平等人）工作沒精神，我才幫他們聯絡眼鏡劉
    ... （帳冊記載綽號）旁邊如果有一或二寫名字都是我幫他
    們打電話聯絡眼鏡劉的次數，他們有無買到安非他命我不知
    道。」（見臺灣臺北地方法院檢察署94年度偵10234 號卷第
    49頁）、「我是有用電話問要賣的人，問他說有沒有毒品，
    我只負責用電話去問綽號『眼鏡』的人，然後告訴他：你是
    否有（有沒有）毒品可以賣，若他說有，我就把買主的電話
    給他，由他們自己去聯絡」（見甲○94年度聲羈字第160 號
    卷第8至9頁）云云在卷。惟核：
    (1)前開陳述均係本件證人丙○○以犯罪嫌疑人及被告之身分
      應訊時所述，未經具結擔保其陳述之可信性，且與其於甲
      ○審理時以證人身份具結之證詞不符（見甲○96年12月11
      日審判筆錄）。
    (2)證人丙○○當時為經具名檢舉之對象，因而由警方據報聲
      請搜索，此有檢舉筆錄、偵查報告及甲○94年度聲搜字第
      820 號搜索票附於臺灣臺北地方法院檢察署94年度警聲搜
      字第822 號偵查卷內可憑；並非如其所述係警員前往找尋
      「眼鏡」（即本件被告）未果，因而詢及其施用毒品情形
      ，始為警查獲云云（見甲○96年12月11日審判筆錄）。且
      本件扣案物品係於證人丙○○當時使用之一樓範圍內經警
      查獲（詳如後述），帳冊內容則包括其個人借貸、打賭等
      收支情形，而為其所記錄甚明，足認證人丙○○與扣案證
      物之密切關連。換言之，其與當時之搜索結果具有重大利
      害關係，故於此可能產生利害衝突之情形下，其在警詢、
      偵查及甲○羈押訊問時以犯罪嫌疑人及被告之身分所為不
      利於本件被告之答辯，是否真實可信，已非無疑。
    (3)證人丙○○先於警詢之初，否認持有扣案之安非他命及吸
      食器，並稱電子磅秤及分裝袋係其販賣玉石、水晶所用之
      物；嗣經警方多次追問帳冊內容是否為其販賣毒品之記錄
      後，始托稱自己僅「幫忙聯絡」，販賣情節則由本件被告
      與買方自行洽談，其未從中獲利云云（見甲○94年度訴字
      第1306號卷第39至44頁之警詢錄音勘驗結果）。及至偵查
      中亦供承帳冊為其所有，惟否認販賣毒品，並稱僅幫買方
      聯絡「眼鏡劉」（本件被告），否認參與交易等情。衡諸
      其所為前開不利被告之陳述時機，係在警詢及偵查遭質疑
      帳冊內容是否販賣毒品之記錄後，始為上開不利於被告之
      指述；且其既稱「幫忙聯絡」，又何來「讓他們（指被告
      與帳冊記載之買方）自己去接拿」自己交易之理（見同前
      甲○卷第42頁即勘驗筆錄第7、8頁）；至於其否認從中獲
      利，甚且表示「有時他們（指買方）不方便的時，我幫他
      們擔，我要記才能跟他們收錢」云云（見同卷第43頁即勘
      驗筆錄第9頁），亦逾其所謂單純提供買方購買訊息之程
      度，而達於墊款提供毒品予他人施用之程度，此與一般販
      賣毒品行為，因風險及刑罰甚高，若非具有特殊情誼或有
      利可圖，殆無輕易參與涉案之常情更屬有違。遑論本件被
      告當時係向證人丙○○分租同址2 樓之房間，業據二人陳
      明在卷，果有施毒者需連絡購買事宜，於首次與本件被告
      「自行交易」後，當可逕與被告連繫購買事宜，又何需一
      再透過證人丙○○完整記錄並為轉告，徒耗等待時間？是
      認證人丙○○所為上開指述之時機及內容，顯屬有疑。
    佐以證人丙○○確因所辯單純聯絡轉告之行為，經臺灣高等
    法院於95年12月8日，以95年度上更(一)字第575號判決連續幫
    助販賣第二級毒品，處有期徒刑四年確定，現在執行中，此
    有該案卷證為憑，益證證人丙○○於前開被訴案件中，對其
    究為販賣第二級毒品之正犯或幫助犯，因涉及得否減輕其刑
    ，而與本件被告間存在重大之利害衝突。嗣於甲○作證時，
    其就本件被告犯行之成立與否，已無前述利害關係存在，佐
    以證人丙○○經告知拒絕權利及偽證處罰後，仍同意作證，
    並具結擔保其證詞之真實，有甲○96年12月11日審判筆錄之
    記載暨其具結之結文一件附卷可憑，足認證人丙○○於此一
    情形下，指稱當時所述係將罪責推給本件被告等語，堪予採
    信。至於其在甲○作證時，雖指稱帳冊內容係雜貨店進出貨
    記錄及個人收支帳目，而與販賣毒品無關云云，顯與帳冊中
    多未記明貨物名稱及數量，亦無任何結算記錄等一般帳目記
    載方式不符，不足為採，然此究屬涉及證人丙○○個人是否
    為販賣毒品之帳目記載範疇，從而其就此部分縱有不實情事
    ，亦無礙前開推卸罪責予本件被告之證述。
  (二)本件扣案物品，均係於臺北縣新店市○○路○ 段123號1樓，
    證人丙○○使用空間範圍內查獲，至於被告曾經分租之2 樓
    房間，則未扣得任何毒品，業據證人即到場執行搜索之警員
    林錫恩結證在卷（見臺灣臺北地方法院檢察署94年度偵字第
    10234 號偵查卷第72.73頁）。其中：(1)甲基安非他命1包（
    淨重2.4公克）及吸食器1個係於證人丙○○房內查獲，有現
    場照片可憑（見臺灣臺北地方法院檢察署94年度偵字第1023
    4號卷第27至30頁），(2)帳冊1本、電子磅秤1台及分裝袋20
    個則經證人丙○○自承為其所有，並在其持有之中，(3)海洛
    因3包及分裝勺3支，與公訴人所指本件被告販賣第二級毒品
    之事實無涉，且經證人丙○○指稱為其友人「林開莉」寄放
    等語在卷。是以前開扣案物品，亦無從認定為本件被告販賣
    第二級毒品之證明。
  (三)證人林錫恩、施俊雄雖證述前開扣案物品之查獲情形，惟本
    件被告既已搬離該處，各該扣案物品之查獲地點，亦非被告
    曾經分租使用之2 樓房間，渠等所述自不足為被告曾經持有
    扣案物品之證明。另證人乙○○雖指證被告之綽號為「眼鏡
    劉」，然僅指稱其與被告係因工作而認識，亦未敘及被告有
    何公訴人所指之販賣情事（見臺灣高等法院94年度上訴字第
    4211號卷第85、86頁）。是此部分證人所述，均不足為被告
    販賣第二級毒品安非他命之證明。
五、綜上所述，本件依前開現有之證據，尚不足為被告涉有公訴
    人所指販賣第二級毒品安非他命之認定；此外，復無其他積
    極證據足認被告涉有本件被訴犯行，即不能證明被告犯罪，
    自應論知無罪之判決。
據上論斷，應依刑事訴訟法第301條第1項，判決如主文。
中　　華　　民　　國　　96　　年　　12　　月　　25　　日
    　　　　　　　刑事第十一庭  審判長法　官   劉方慈
　                                    法  官   江俊彥
                                      法  官   陳勇松
如不服本判決，應於判決送達後10日內向甲○提出上訴狀 (應抄
附繕本)。
以上正本證明與原本無異。
                                      書記官   殷玉芬
中　　華　　民　　國　　96　　年　　12　　月　　25　　日
